臺灣高等法院臺中分院刑事判決　 96年度金上更(一)字第251號
上　訴　人　臺灣台中地方法院檢察署檢察官
被　　　告　戊○○
選任辯護人　賈俊益　律師
被　　　告　甲○○
被　　　告　己○○
上列上訴人因被告等違反期貨交易法案件，不服臺灣臺中地方法
院91年度訴字第1411 號中華民國93年3月23日第一審判決（起訴
案號：臺灣臺中地方法院檢察署90 年度偵字第14215號），提起
上訴，經判決後由最高法院發回更審，本院判決如下：
    主  文
原判決撤銷。
戊○○、己○○共同未經許可，擅自經營期貨經理事業、期貨顧
問事業，各處有期徒刑陸月，各減為有期徒刑參月；均緩刑貳年
。
甲○○共同未經許可，擅自經營期貨經理事業、期貨顧問事業，
累犯，處有期徒刑柒月，減為有期徒刑參月又拾伍日。
    事  實
一、甲○○曾於民國八十八年間因過失傷害案件，經原審法院判
    處有期徒刑四月，上訴本院後經駁回確定，於八十八年八月
    九日易科罰金執行完畢，詎仍不知悔改。而戊○○、甲○○
    、己○○均受雇於案外人丙○○（經本院於九十五年六月二
    十九日以九十四年度重金上更(一)字第一五二號判決判處有期
    徒刑八月，並經最高法院駁回上訴確定），為台中市○○路
    ○段三四五號十三樓之二「福偉行」之職員（戊○○已於九
    十年一月離職）。期貨交易法於八十六年三月二十六日公布
    ，八十六年六月一日施行後，其等均明知未經主管機關財政
    部證券暨期貨管理委員會之許可，不得擅自經營「外幣保證
    金交易」之顧問、經理業務，竟與丙○○基於共同之犯意聯
    絡，引介丁○○等不特定客戶，與澳門匯創金融商品顧問有
    限公司（WELL CREATE INVESTMENT LTD；下簡稱匯創公司）
    簽訂外幣保證金交易契約（丁○○之契約名稱為信託投資合
    約書，訂定日期為一九九九年十二月一日）。其等經營方式
    為：由客戶填載匯創公司所提供之外幣保證金交易合約書、
    交易及保證金規則、電話委託授權書、委任授權書、及投資
    風險說明書，其等再指示客戶將最低保證金美金二萬元匯入
    匯創公司在香港匯豐銀行之帳戶內，經確認後，客戶可自行
    決定買賣價格通知匯創公司，或簽定委任授權書委託福偉行
    之業務人員（即ＡＥ人員）決定買賣價格通知匯創公司，由
    匯創公司下單至國際金融市場，操作買賣指定之外幣，外幣
    種類有美元、日幣、英鎊、澳幣、德國馬克、瑞士法朗、加
    幣及現貨黃金（即倫敦金）等，此種交易不須實際交割，一
    般都在當日或到期前以反方向交易軋平而僅結算買賣差價，
    如價差超過保證金之一定成數時，匯創公司有權要求客戶在
    價差範圍內補足不足之保證金，如客戶不立即補足保證金，
    即將該筆外幣在國際外匯市場賣出，於每次交易完成後，由
    匯創公司將交易明細表寄發給客戶及福偉行供備查，每交易
    一口，匯創公司可向客戶抽取手續費八十美元，再朋分其中
    百分之三十予福偉行作為佣金；其等並提供各種外幣之即時
    匯價及諮詢、分析行情等資訊供客戶參考。而共同未經許可
    ，擅自經營期貨經理事業、期貨顧問事業。其中丁○○簽訂
    合約書後，戊○○、甲○○、己○○、丙○○等即以前述方
    式操作至八十九年一月六日。嗣丁○○因不滿虧損，而提起
    告訴。
二、案經丁○○訴請臺灣台中地方法院檢察署檢察官偵查起訴。
    理  由
一、訊據被告戊○○、甲○○、己○○均否認有何違反期貨交易
    法之犯行。被告戊○○辯稱：伊確曾在福偉行任職，擔任業
    務專員，負責向告訴人及其他客戶引介國內外投資及國際商
    情諮詢之提供，但福偉行僅扮演仲介之角色，引介告訴人與
    匯創公司簽約而已，餘由告訴人自行匯款給匯創公司並直接
    與匯創公司進行交易，伊及福偉行並未代告訴人匯款，亦無
    受託向匯創公司下單交易，且因福偉行也有合法之營利事業
    登記，致她毫無任何違法之認識等語；被告甲○○、己○○
    則辯稱：伊等認定福偉行有合法之營利事業登記，又確實經
    營所登記之營業項目，且均聽從負責人之指示行事，並非經
    營、管理之人，應不構成未經許可擅自經營期貨服務事業之
    罪嫌，況伊等引介客戶與匯創公司進行之外匯保證金交易，
    屬「現貨」交易，並非期貨等語。惟查：
（一）按：期貨交易法於八十六年三月二十六日公布，八十六年
      六月一日施行。該法固係國內法，並允許國人於國外進行
      期貨交易，惟為避免期貨信託、經理、顧問或其他期貨服
      務事業從業人員之素質良莠不齊導致投資人鉅額虧損，立
      法將上開事業列為許可事業，如未經許可擅自經營者，課
      以刑事責任。而「期貨顧問事業」係指接受委任，對期貨
      交易有關事業提供研究分析意見或建議、發行有關交易之
      出版品、舉辦有關期貨交易之講習等；「期貨經理事業」
      係指從事全權委託期貨交易，全權委託包括接受特定人之
      委託以及向非特定人募集資金從事期貨交易，立法理由闡
      釋甚詳。從而以招攬客戶至海外開立美金帳戶，並提供場
      所設備及相關外匯資訊（如價位詢問），供客戶自行下單
      進行外幣保證金交易者，即屬經營期貨顧問事業；如以接
      受委託書並收取佣金或手續費等方式，代他人操作外幣保
      證金交易，即屬經營期貨經理事業」（最高法院96年度台
      上字第2072號判決意旨參照）。次按：依期貨交易法第三
      條第一項第四款、同條第二項、第八十二條規定及財政部
      八十六年台財證（五）字第五六五六０號函釋：「期貨交
      易法第三條第一項第四款所規定槓桿保證金交易係指當事
      人約定，一方支付契約價金一定成數之款項或取得他方授
      與之一定信用額度，雙方於未來特定期間內，依約定方式
      結算差價或交付約定標的物之契約。而外幣保證金交易係
      指一方於客戶與其簽約並繳付外幣保證金後，得隨時應客
      戶之請求，於保證金之倍數範圍內以自己之名義為客戶之
      計算，在外匯市場從事不同幣別間之即期或遠期買賣交易
      。此項交易不須實際交割，一般都在當日或到期前以反方
      向交易軋平而僅結算買賣差價」。故外幣保證金交易為期
      貨交易法第三條第一項第四款槓桿保證金交易之一種，除
      依同條第二項規定豁免者外，任何人非經財政部證券暨期
      貨管理委員會（嗣經改制為行政院金融監督管理委員會證
      券期貨局）核准而經營同條第一項之期貨交易業務，應依
      該法第一百十二條之規定處罰。「外幣保證金交易」契約
      之真正當事人為指示買賣外幣之客戶及受指示以自己名義
      、在國際市場買賣外幣之經紀商。然而經紀商開發客源，
      須委任第三人為其仲介潛在之客戶與其簽約，因此有所謂
      之「外幣保證金交易」之仲介業務，從事該等仲介業務之
      人，乃係受經紀商之委任，為經紀商之利益，介紹客戶與
      經紀商簽約，從事「外幣保證金交易」。而客戶一旦簽約
      從事外幣之買賣後，經紀商應依客戶之指示買賣外幣，但
      客戶本身可能無法獲得國際外匯市場上外幣之漲跌訊息，
      需要有人提供相關訊息，做為買賣外幣之參考，此即屬「
      外幣保證金交易」之顧問業務。又在客戶專業知識不足，
      無法從「外幣保證金交易」中獲利時，會產生專業經理人
      代其買賣外幣而取利之需要，因此又產生了「外幣保證金
      交易」之經理業務，由專業經理人來代客戶操作外幣之買
      賣。該等從事經理業務之人，乃係受客戶之委任，為客戶
      之利益，代客戶買賣外幣。因為期貨交易法已將「外幣保
      證金交易」納入期貨交易法第三條第一項第四款所定槓桿
      保證金交易之一種。雖然「外幣保證金交易」本身同時也
      屬於期貨交易法第三條第二項所定之「非在期貨交易所進
      行、基於外匯等政策考量、經中央銀行於掌理事項範圍內
      公告、得不適用期貨交易法規定」的期貨交易方式，且主
      管機關為中央銀行，但其周邊性之服務事業仍歸證券暨期
      貨管理委員會管理」（最高法院95年度台上字第4810號判
      決意旨參照）。
（二）福偉行引介丁○○在匯創公司開戶及丁○○委託匯創公司
      從事外幣保證金交易相關證據資料：
    1.88 年12月1日福偉行（戊○○）引介丁○○在匯創公司開
      戶，有由丁○○親自簽名其上之下列文件足佐：(1)、匯創
      公司與丁○○簽立之88 年12月1日中英文之「信託投資合
      約書（CSTOMER’STRUST ACCOUNT AGREEMENT ）」（原審
      卷(一)第67至75頁）；(2)、丁○○簽立之投資風險說明書（
      原審卷(一)第76頁）；(3)丁○○與戊○○簽立之88 年12月1
      日中英文之「委任授權書（AUTHORIZATION LETTER OF AP
      POINTMENT）」（原審卷(一)第79、80頁）。
    2.88年12月21日丁○○名義匯款10萬美金至匯創公司香港匯
      豐銀行之帳戶，有外匯收支或交易申報書、上海商業儲蓄
      銀行之賣匯水單、匯出款項證明書（發查卷第11至14頁）
      附卷為憑。
    3.匯創公司依據信託合約書，自88年12月27日起至89年1月6
      日止，受託為丁○○在國際金融市場下單買賣金融商品，
      ，匯創公司並將每次交易對帳單寄交丁○○，此有(1)、澳
      門匯創金融商品顧問公司證明書（2001 年6月15日）（發
      查卷第87頁）（記載共計交易11次〈其中6次賺，5次賠〉
      ）；(2)、匯創公司寄交丁○○之對帳單（發查卷第88-100
      頁）等在卷可稽。而該對帳單上收件人、地址均為丁○○
      、台中縣太平市○○○路31號2樓； 且經丁○○於本院96
      年 8月31日準備程序時稱：「（提示告訴狀證物四，這些
      東西是如何來的〈逐一提示交自閱並告以要旨〉？）這些
      資料是寄來的˙˙˙」（本院卷第66頁）等語在卷可明。
    4.89年1月6日丁○○帳戶發生鉅額虧損，被告戊○○等三人
      即前往丁○○處說明，並在丁○○要求之下，各自簽寫、
      內容各有不同且內容為彼等各自能接受之證明書：此有戊○○書立之證明書、己○○書立之證明書（發查卷第9-10
      頁），及被告己○○於96年12月13日庭呈甲○○出具之證
      明書（附於本院卷）可稽。雖戊○○、甲○○、己○○辯
      稱證明書是事後所填寫的，是受到告訴人的恐嚇、脅迫，
      心理害怕才會依照告訴人的要求填寫云云（見原審卷(一)第
      38、39、119、158 頁、原審卷(二)第29頁）； 戊○○更於
      93年3月9日原審審理時稱「事發之後，告訴人要求我們到
      他家，告訴人先將此份證明書事先打好，要求我們簽名，
      我們在告訴人威脅之下，才在此份文件簽名，我們是於八
      十九年一月份簽的˙˙˙」（原審卷(二)第29頁）。惟卷附
      三紙證明書無一係「電腦打字」，足見被告戊○○所稱渠
      等係在丁○○預以電腦打字之證明書上簽名，已無可採。
      又依被告戊○○於另案丙○○違反期貨交易法案件90 年4
      月 9日訊問時所稱：「（證明書是何人書立？）是我的字
      跡，但是告訴人打好字，要我們簽名，我認與事實不符，
      所以才自己寫的證明書」（偵查卷第23頁）等語，及被告
      戊○○之90年6月13日陳述意見狀所稱：「˙˙˙ 福偉行
      的高階主管就指派我和主管己○○副理、甲○○主任一起
      前往丁○○的公司˙˙˙丁○○就拿了三張已經用電腦打
      好的文字內容，要我們簽名˙˙˙己○○副理就說我們三
      個人各別寫一張˙˙˙」等語（見發查字第39頁）。足見
      被告等三人各自簽寫、內容各有不同之證明書，應係被告
      等三人認丁○○提出已打好之證明書與事實未盡相符後，
      才各自所填寫之證明書，所辯遭丁○○恐嚇始填寫證明書
      云云，應無可採。
（三）被告等應有與共犯丙○○在福偉行引介不特定客戶，與澳
      門匯創金融商品顧問有限公司）簽訂「信託投資合約書」
      （即外幣保證金交易契約），並提供客戶下列服務：(一)、
      提供場所設備及相關外匯資訊（如即時匯價及諮詢、分析
      行情等資訊），供客戶自行下單進行外幣保證金交易，(二)
      、基於客戶所簽立之委任授權書，接受客戶委託代為下單
      操作外幣保證金交易：
    1.關於提供場所設備及相關外匯資訊（如即時匯價及諮詢、
      分析行情等資訊），供客戶自行下單進行外幣保證金交易
      部分，有下列事證足佐： (1)、戊○○於90年6月14日訊問
      時稱：「（在公司擔任何職？）外幣買賣介紹，『福偉行
      』是客戶與匯創匯創金融商品顧問公司之間的媒介，提供
      金融快訊給客戶，每天都有一份寄給客戶，給客戶參考（
      庭呈金融快訊）」，己○○稱：「˙˙˙張先生可以自己
      決定價位或參考我們的資訊，與匯創公司聯絡進行買賣˙
      ˙˙」（發查卷第36頁反面、第37頁）；(2)、戊○○於90
      年8月30日訊問時稱：「˙˙˙ 我的工作是丁○○如需要
      價位資料，由我提供給他參考˙˙˙」（偵查卷第39頁反
      面）；(3)、戊○○、己○○於91年11月21日原審審理時稱
      ：「（對福訊社金融快訊等資料，有何意見〈提示並告以
      要旨〉？）我們二人當初確有提供這份資料給告訴人」（
      原審卷(一)第39頁）； (4)、戊○○於92年8月20日原審審理
      時稱：「˙˙˙我只是負責將公司的資訊提供給客戶˙˙
      ˙」（原審卷(一)第134頁）等語；(5)、己○○於93年6月21
      日本院上訴審準備程序稱：「˙˙˙匯創公司在澳門，因
      為福偉行有提供一支電話讓客戶與匯創公司聯繫，所以戊○○說交易是在福偉行，實際上交易是由福偉行提供電話
      ，這個部分協助，有時候客戶從外面打電話進來，也會由
      福偉行轉到匯創公司」（上訴審卷第50頁）等語明確。另
      有甲○○、己○○於91年12月30日所提刑事答辯狀附之「
      台中市福偉行」與戊○○、甲○○、己○○簽立之承攬契
      約書（原審卷(一)第64至66頁）第一條規定「承攬之規定：
      ˙˙˙(二)提供客戶國際商情資訊，引介諮商顧問」可證。
    2.次關於基於客戶所簽立之委任授權書，接受客戶委託代為
      下單操作外幣保證金交易部分，亦有下列事證足佐：(1)、
      被告甲○○於90 年7月31日訊問時稱：「丁○○下達指令
      給戊○○，戊○○再傳達給『匯創』，不是經過我下單，
      我的工作內容與戊○○相同，有時戊○○不在時，我會代
      理他，所以他才會告我。不是如他所述未經他同意私自購
      買外匯」（發查卷第49頁反面）等語。(2)、另案丙○○違
      反期貨交易法案件90年4月9日訊問時，戊○○稱：「我介
      紹他，我工作為開發向客戶解說交易，投資外幣及國外衍
      生性產品，先換美金再換投資的外幣賺取匯差，找告訴人
      交易他知道要投資外幣我有告訴他。所有的買賣依告訴人
      的指示」，丙○○稱「˙˙˙告訴人有密碼告訴戊○○」
      、戊○○稱「（向惠（匯）創是妳下指令下單？）經告訴
      人的意思˙˙˙」等語。(3)、甲○○、己○○之91年12月
      30日刑事答辯狀附之「台中市福偉行」與戊○○、甲○○
      、己○○簽立承攬契約書（原審卷(一)第64-66頁）第4條均
      約定「承攬之報酬，由上述之國外公司斟酌其客戶信託交
      易之金額，按比例居間報酬」， 第6條均約定「甲方得利
      用工作之閒暇，從事其他無償或有償之行為，其權利、義
      務與盈虧均由甲方自行承受，與乙方迴無關涉」。另者，
      設若被告等係利用工作之閒暇從事之行為，本與福偉行無
      涉，承攬契約又何須特予載明，足徵承攬契約第6 條之約
      定，係為呼應戊○○與客戶簽立之委任授權書其中第1 條
      所定：「甲方請求乙方（或乙方指定之代理人，以下同）
      利用工作之閒暇，代為協助甲方處理信託匯創金融商品顧
      問有限公司（下稱匯創公司）在國外地區投資買賣現貨金
      融商品之事務，乙方允為處理」（原審卷(一)第79頁）之內
      容。況若報酬係單純為引介客戶簽約之報酬，金額理應固
      定（如規定每引介一個客戶簽訂契約若干報酬）， 然第4
      條之約定為：「由上述之國外公司斟酌其客戶信託交易之
      金額」，可知該報酬之約定，係針對「戊○○等人代客戶
      操作外幣保證金交易」之報酬約定。戊○○於90 年6月14
      日訊問時稱：「我是領『福偉行』薪水，薪水是一萬一千
      元，其他視與客戶交易情形而定。我每月實領約二、三萬
      元」（發查卷第37頁），即合此情。又被告戊○○於丙○○案90年4月9日訊問時供稱買賣有委託書（偵查卷第21頁
      ）。而依卷附之丁○○與戊○○簽立之委任授權書（原審
      卷(一)第79、80頁），雙方約定「甲方請求乙方（或乙方指
      定之代理人，以下同）利用工作之閒暇，代為協助甲方處
      理信託匯創金融商品顧問有限公司（下稱匯創公司）在國
      外地區投資買賣現貨金融商品之事務，乙方允為處理」（
      第一條）；「甲方茲已明瞭買賣現貨金融商品之風險及自
      己之財務狀況，決定委任授權乙方，基於專業常識或甲方
      之口頭指示，全權運作A/C7108 號帳戶，乙方得逕行決定
      以限定價格或市場價格通知運作，其盈虧亦均由甲方自行
      承受，絕無異議，乙方不得向甲方請求任何報酬」（第三
      條）甚明。另依甲○○出具之證明書所載「˙˙˙因戊○○客戶丁○○先生事務繁忙，無暇處理，受託委由本人，
      代為下達交易指令˙˙˙」等語（見本院卷），及甲○○
      前稱戊○○不在時伊會代理她等各情，亦核與前揭委任授
      權書記載相符。
（四）按期貨交易法第三條第一項第四款所規定「槓桿保證金交
      易」係指當事人約定，一方支付契約價金一定成數之款項
      或取得他方授與之一定信用額度，雙方於未來特定期間內
      ，依約定方式結算差價或交付約定標的物之契約，為期貨
      交易之一種。而所謂「外幣保證金交易」，係指一方於客
      戶與其簽約並繳付外幣保證金後得隨時應客戶之要求，於
      保證金之數倍範圍內以自己之名義為客戶之計算，在外匯
      市場從事不同幣別間之即期或遠期買賣交易，此項交易不
      須實際交割，一般都在當日或到期前以反方向交易軋平而
      僅結算買賣差價。實務上客戶與銀行間所簽訂外匯保證金
      契約，均約定客戶得將契約延續至下一銀行營業日，且若
      契約自一銀行營業日延續至下一銀行營業日，則客戶由於
      契約延續之差價所獲致之損益，經銀行確定後，即存入客
      戶外幣保證金帳戶或自其中扣除。換言之，外匯保證金契
      約雖然得於當日要求平倉，惟客戶簽訂外匯保證金契約時
      並不知何時會平倉（履行日不確定），得視匯率之變動決
      定其平倉日，是該等契約實際上並無到期日，具有約定於
      未來時間履行契約之性質。此種契約以其具有以保證金
      交易未來期間履約特性每日結算之期貨交易特有之結
      算制度並於店頭市場交易，符合期貨交易法之槓桿保證金
      契約要件，由此可知「外幣保證金交易」屬期貨交易法第
      三條第一項第四款槓桿保證金交易之一種。任何人以接受
      委託書並收取佣金或手續費等之方式代他人操作與外匯指
      定銀行進行外幣保證金交易，係該當從事期貨交易之經理
      事業。按經營期貨經理事業須經主管機關許可並發給許可
      證照，同法第八十二條第一項亦有明定。因此，公司、行
      號及個人必須經主管機關許可並發給許可證照，始得接受
      委託書並收取佣金或手續費代他人操作與外匯指定銀行進
      行外幣保證金交易；未向主管機關申請許可並發給許可證
      照，而擅自以接受委託書並收取佣金或手續費等之方式代
      他人操作與外匯指定銀行進行外幣保證金交易，係屬未經
      許可擅自經營期貨經理事業，違反同法第八十二條第一項
      之規定，應依同法第一百十二條第五款加以處罰。又招攬
      客戶至海外開立美金帳戶，並提供場所設備及相關外匯資
      訊（如價位詢問），供客戶自行下單交易者，係屬經營期
      貨顧問事業，未經許可擅自經營期貨顧問事業，亦違反同
      法第八十二條第一項之規定，應依同法第一百十二條第五
      款處罰。本件核諸上開告訴人所簽立之信託投資合約書中
      文本影本之內容，其雖名為信託投資合約書，但是從該合
      約內容及其交易過程可看出福偉行係由客戶匯款至匯創公
      司，再由客戶自行決定下單或由福偉行代為下單至匯創公
      司執行交易，即屬外幣保證金交易無訛。依上所述，被告
      等三人與共犯丙○○在福偉行未經期貨主管機關財政部證
      券暨期貨管理委員會之核准，提供場所設備及相關外匯資
      訊供客戶自行下單交易，或以接受委任並收取佣金或手續
      費等方式代客戶操作外幣保證金交易，自係違反期貨交易
      法第一百十二條第五款之規定甚明，被告等所辯福偉行上
      開所為並不違法，顯然無據。
（五）又，被告戊○○於93年3月9日原審審理時稱：「（告訴人
      是否委任你操作〈請庭上提示本院卷第八十頁的委任書〉
      ？）這是福偉行與匯創公司為了規避將來事情發生後可以
      脫卸責任，而要求我們與告訴人寫的」、「（為何在這份
      文件上簽名？）當初也沒有想那麼多，我認為丙○○很不
      負責任」（原審卷(二)第38頁）。然按刑法第16條規定「除
      有正當理由而無法避免者外，不得因不知法律而免除刑事
      責任。但按其情節，得減輕其刑」（民國94年2月2日修正
      前原條文第16條規定為：不得因不知法律而免除刑事責任
      。但按其情節，得減輕其刑；如自信其行為為法律所許可
      而有正當理由者，得免除其刑）。經查，福偉行應係為規
      避責任而要戊○○等人與福偉行簽具承攬契約書，並要戊○○與客戶（如丁○○）簽立委任授權書，福偉行要求戊○○等人簽立之承攬契約書、委任授權書既有如前可疑之
      處（明明是處理公司業務事項，卻記載為「甲方得利用工
      作之閒暇，從事其他無償或有償之行為」、「甲方請求乙
      方˙˙˙利用工作之閒暇，代為協助甲方處理信託匯創金
      融商品顧問有限公司˙˙˙在國外地區投資買賣現貨金融
      商品之事務」），戊○○等人顯難執福偉行之營利事業登
      記證，即認彼等所為一切業務均屬合法。況福偉行之營業
      項目為「一國內外投資之引介及有關投資之技術合作提供
      商情資料及引介諮商顧問。二國際商情資訊提供及分析顧
      問業務˙˙˙（上開業務之經營應遵照有關法令規定辦理
      ）」，有福偉行之台中市政府營利事業登記證附卷可參（
      原審卷(一)第63頁），被告戊○○、甲○○、己○○亦迭稱
      「應徵時公司方面曾出具營利事業登記證」等語（見原審
      卷(一)第37頁、第134 頁、原審卷(二)第34頁），足見被告戊○○、甲○○、己○○亦均明知福偉行未經主管機關許可
      並發給許可證照，不得經營期貨經理、顧問事業。
（六）本案犯罪事證已臻明確，被告等所辯均係事後卸責之詞，
      不足採信。另以上所引證據，如屬被告以外之人於審判外
      之陳述，因未經當事人、辯護人於言詞辯論程序終結前聲
      明異議，視為同意作為證據，且本院審酌該言詞陳述或書
      面陳述作成時之情況，並無不當取供之情，認為以之作為
      證據，應屬適當，依刑事訴訟法第一百五十九條之五規定
      ，得為證據，具有證據能力。
二、查我國刑法業以中華民國九十四年二月二日總統華總一義字
    第09400014901 號令修正公布，並自九十五年七月一日施行
    。被告行為後，其應適用之相關法律已有變更，茲就與本案
    適用有關之條文，比較說明之：(一)、法定刑中罰金刑部分：
    刑法第三十三條第五款業經修正公布，修正後刑法第三十三
    條第五款規定「罰金：新臺幣一千元以上，以百元計算之」
    ，與修正前刑法第三十三條第五款規定「罰金：（銀元）一
    元以上」不同。比較新舊法結果，以舊法即行為時法較有利
    於被告，故依刑法第二條第一項前段規定，本案被告等所犯
    之罪，其法定刑中有罰金刑部分，自應適用行為時之法律規
    定決定其罰金部分之法定刑。(二)、共同正犯部分：按：九十
    五年七月一日起施行之刑法第二條第一項規定：「行為後法
    律有變更者，適用行為時之法律。但行為後之法律有利於行
    為人者，適用最有利於行為人之法律。」改採「從舊從輕」
    主義，係規範行為後法律變更所衍生新舊法律比較適用之準
    據法，以適用最有利於行為人之法律為原則。準此，法院裁
    判時已在新法施行之後，如新舊法條文之內容有所修正，除
    其修正係無關乎處罰之輕重或要件內容之不同，而僅為其他
    純文字之修正，非該條所指之法律有變更者，依本院最近見
    解，可毋庸依該規定為新舊法之比較，而應依一般法律適用
    原則，適用裁判時法外，即應適用新法第二條第一項之規定
    ，為「從舊從輕」之比較。刑法第二十八條原規定：「二人
    以上共同『實施』犯罪之行為者，皆為共同正犯。」新法修
    正為：「二人以上共同『實行』犯罪之行為者，皆為共同正
    犯。」將舊法之「實施」修正為「實行」。原「實施」之概
    念，包含陰謀、預備、著手及實行等階段之行為，修正後僅
    共同實行犯罪行為始成立共同正犯。是新法共同正犯之範圍
    已有限縮，排除陰謀犯、預備犯之共同正犯。新舊法就共同
    正犯之範圍既因此而有變動，自屬犯罪後法律有變更，而非
    僅屬純文字修正，應有新舊法比較適用之問題（最高法院九
    十六年度台上字第九三四號裁判要旨參照）。本案被告不論
    依修正前、後刑法第二十八條規定，均成立共同正犯，新法
    並無較有利於被告，依刑法第二條第一項前段規定，自應適
    用行為時即修正前之刑法第二十八條之規定。
三、核被告三人所為，均係犯期貨交易法第一百十二條第五款之
    未經許可擅自經營期貨經理、顧問事業罪（期貨交易法於九
    十一年六月十二日經以總統華總一義字第09100116800 號令
    修正公布第119、125條條文；並增訂第97-1條條文，然與本
    案應適用之法律無涉）。渠等與丙○○間，有犯意之聯絡與
    行為之分擔，為共同正犯。又期貨交易法第一百十二條第五
    款係以未經許可，擅自經營期貨信託事業、期貨經理事業、
    期貨顧問事業或其他期貨服務業者為其構成要件，既稱「經
    營事業」，性質上自係反覆同種類之業務行為為必要，先後
    各執行業務行為僅成立單純一罪。又查，被告甲○○曾於八
    十八年間因過失傷害案件，經原審法院判處有期徒刑四月，
    上訴本院後經駁回確定，於八十八年八月九日易科罰金執行
    完畢等情，有臺灣高等法院被告全國前案紀錄表在卷可按；
    其於有期徒刑執行完畢後五年內故意再犯本件有期徒刑以上
    之刑之罪，為累犯，應依法加重其刑。按刑法第二條第一項
    之規定，係規範行為後「法律變更」所生新舊法比較適用之
    準據法，故被告行為後刑法條文之修正，對於被告並無有利
    或不利之情形者（例如新舊法處罰輕重相同，犯罪構成要件
    亦無寬嚴之別等），即無適用修正後刑法第二條第一項之規
    定比較新舊法適用之問題（最高法院95年度台上字第5589號
    判決意旨參照）。查，修正後刑法第四十七條雖將舊刑法修
    正限制為受徒刑之執行完畢，或一部之執行而赦免後，五年
    以內「故意」再犯有期徒刑以上之罪者，始成立累犯。但上
    述新舊法之規定，對於本件被告甲○○「故意」犯罪之情況
    言，並無所謂「有利或不利」之情形。依上說明，應無適用
    修正後刑法第二條第一項之規定比較新舊法適用之問題，附
    予敘明。
四、原審未為詳查，細心勾稽，遽為被告三人無罪之諭知，尚有
    未當，檢察官上訴意旨同此指摘原判決不當，為有理由，自
    應由本院將原判決撤銷改判。爰審酌被告等犯罪之方法、目
    的、破壞社會金融秩序之程度，及犯罪後態度等一切情狀，
    量處如主文第二、三項所示之刑。又被告等三人行為後，為
    紀念解除戒嚴二十週年，予罪犯更新向善之機，而制訂「中
    華民國九十六年罪犯減刑條例」，經總統於九十六年七月四
    日公布，並於同月十六日施行，被告等犯罪時間在九十六年
    四月二十四日以前，所犯合於「中華民國九十六年罪犯減刑
    條例」第二條第一項第三款規定之減刑條件，均應依法減其
    宣告刑之二分之一。又被告戊○○、己○○，前均未曾受有
    期徒刑以上刑之宣告，因一時失慮，偶罹刑典，經此偵審程
    序並刑之宣告後，應知警惕而無再犯之虞，本院因認暫不執
    行其刑為當，均依修正後刑法第七十四條第一項第一款規定
    （按刑法緩刑之規定，亦經修正，犯罪在新法施行前，新法
    施行後，緩刑之宣告，應適用新法第七十四條之規定，有最
    高法院九十五年第八次刑事庭會議決議可資參照），予以宣
    告緩刑，用啟自新。
據上論結，應依刑事訴訟法第三百六十九條第一項前段、第三百
六十四條、第二百九十九條第一項前段，期貨交易法第一百十二
條第五款，刑法第十一條前段、第二條第一項前段、第四十七條
第一項、第七十四條第一項第一款、（修正前）第二十八條，中
華民國九十六年罪犯減刑條例第二條第一項第三款、第七條，判
決如主文。
本案經檢察官乙○○到庭執行職務。
中　　華　　民　　國　　96　　年　　12　　月　　27　　日
            刑事第四庭    審判長法　官  洪  耀  宗
                                法　官  陳  欣  安
                                法　官  江  德  千
上列正本證明與原本無異。
如不服本判決應於收受送達後十日內向本院提出上訴書狀，其未
敘述上訴之理由者並得於提起上訴後十日內向本院補提理由書 (
均須按他造當事人之人數附繕本)。
                                書記官  吳  麗  琴
中　　華　　民　　國　　96　　年　　12　　月　　27　　日
附錄論罪科刑法條：
期貨交易法第一百十二條：
有下列情事之一者，處七年以下有期徒刑，得併科新臺幣三百萬
元以下罰金：
一、未經許可，擅自經營期貨交易所或期貨交易所業務者。
二、未經許可，擅自經營期貨結算機構者。
三、違反第五十六條第一項之規定者。
四、未經許可，擅自經營槓桿交易商者。
五、未經許可，擅自經營期貨信託事業、期貨經理事業、期貨顧
    問事業或其他期貨服務事業者。
六、期貨信託事業違反第八十四條第一項規定募集期貨信託基金
    者。
七、違反第一百零六條、第一百零七條或第一百零八條第一項之
    規定者。
